【裁判字號】    90,訴,1087
【裁判日期】    920115
【裁判案由】    損害賠償
【裁判全文】
臺灣臺北地方法院民事判決  九十年訴字第一○八七號
    原      告  甲○○
    被      告  乙○○
右當事人間請求損害賠償事件，本院判決如左：
    主      文
被告應給付原告新台幣壹拾萬貳仟元及自民國八十九年八月四日起至清償之日止，按
年息百分之五計算之利息。
原告其餘之訴駁回。
訴訟費用由被告負擔分十之一，餘由原告負擔。
    事      實
甲、原告方面：
壹、聲明：被告應給付原告新台幣（下同）一百八十五萬九千七百六十元及自起訴狀
    繕本送達之翌日起，至清償日止，按年息百分之五計算之利息。
貳、陳述：緣被告乙○○因懷疑居住台北市○○區○○街二一一巷五十五號四樓之其
    樓上鄰居原告甲○○敲打地板製造噪音，竟連續於民國八十八年七月二十五日起
    至同年九月四日止，共九次持棒球、磚塊敲打、破壞原告上址住處鐵門，致鐵門
    上之鐵條斷裂毀損不堪使用；同時並出言恐嚇原告甲○○及孫煥齡夫妻，稱要將
    其等殺害，兩人小命暫時寄著，以後要加倍奉還，送兩人上西天等語，致原告心
    生畏懼，致生危害於安全，原告並因而不敢居住上址，而於八十八年九月十九日
    遷居他處，依民法第一百八十四條，被告應負擔所毀損之鐵門、樓梯、扶手欄杆
    等之修復費用共七萬二千元及營業稅百分之五計三千六百元，兩者合計七萬五千
    六百元，又原告因被告之侵權行為，致數次前往台北市政府警察局松山分局及三
    民派出所、地方法院及檢察署出庭應訊所支出之交通費計四千一百六十元亦應由
    被告負擔，再因被告之侵權行為，被害人因心生畏懼而不敢居住於上址，遂於八
    十八年九月十九日遷居他處，所發生之搬遷費用二萬元應由被告負擔。而上址因
    而閒置之損失，即該屋之租金每月為三萬元，以一年計算共三十六萬元，應由被
    告賠償。另原告甲○○為全國公務人員高等考試及格，並獲我政府遴選為公費留
    學美國獲得碩士學位之公務員退休，畢生奉獻於國家社會，今因年邁體弱又高血
    壓心臟病而退休在家休養，一生均在文明理智、法治之社會中生活，從未遭受被
    告此種恐嚇威脅，尤其深更半夜在睡眠遭受突如其來之被告以棒球棒、磚塊、鐵
    槌等猛擊鐵門之鉅響震撼而驚醒，幾至心臟病發作、腦中風。被告此等惡劣行徑
    令人髮指，其所造成原告之身心創傷及驚懼極鉅，依民法第一百五十九條被告亦
    應賠償，爰要求被告每敲打鐵門一次應賠償十萬元，自八十八年七月二十五日起
    至同年九月四日凌晨止共敲打九次，合計九十萬元。另原告屋頂防水層為被告敲
    打毀損之損害賠償五十萬元。
參、證據：提出搬運契約書、交通費支出明細表、被告歷次敲打原告鐵門之紀錄、錄
    影帶、台北地方法院檢察署八十八年度偵字第二二六六三、二二六四及二二六五
    號不起訴處分書、臺灣高等法院九十年度上易字第一０五六號刑事判決、統一發
    票各一件以及估價單二張。
乙、被告方面：被告乙○○未於最後言詞辯論期日到場，惟據其於前次言詞辯論時之
    陳述及所提出之書狀略以：被告只有在八月三十一日被原告羞辱，忍無可忍之下
    ，敲打過他的鐵門，只有那一次。而且被告很肯定沒有打壞原告之鐵門，在八十
    八年九月七日深夜，原告又惡意重擊被告居處之天花板，在無法忍受下，被告上
    樓請求原告安靜一點，結果原告竟以被告為精神病患鬧事要警察將被告送至精神
    病院，經過二星期之檢查，證實被告完全正常。
丙、本院依職權調取本院八十九年度易字第二三二號刑事卷。
    理      由
甲、程序方面：
一、本件被告乙○○，未於最後言詞辯論期日到場，核無民事訴訟法第三百八十六條
    各款所列情形，爰依原告之聲請，由其一造辯論而為判決。
二、按因犯罪而受損害之人，於刑事訴訟程序固得附帶提起民事訴訟，對於被告請求
    回復其損害，但請求回復之損害，以被訴犯罪事實所生之損害為限，否則縱令得
    依其他事由，提起民事訴訟，亦不得於刑事訴訟程序附帶為此請求。又於刑事訴
    訟程序附帶提起之民事訴訟，如不合於刑事訴訟法第四百八十七條所定之要件者
    ，由刑事庭依刑事訴訟法第五百零四條第一項將其移送於民事庭後，亦不得將關
    於獨立民事訴訟之法規，溯及於附帶提起民事訴訟之時而予適用，自應認其起訴
    為不合法，以裁定駁回之，此為最高法院八十八年度台抗字第七十號裁定所持之
    見解。本件原告因被告毀損其住處之鐵門並恐嚇行為，請求被告賠償其損害，於
    刑事訴訟程序中附帶提起民事訴訟，請求被告依民法第一百八十四條應賠償原告
    住所鐵門、樓梯、扶手欄杆等之修復費用其中不鏽鋼公共門、頂樓公共不鏽鋼門
    單面板、電焊扶手部分四萬四千元及營業稅百分之五計二千二百元合計四萬六千
    二百元（見八十九年六月二十三日起訴狀證物二），以及屋頂防水層為被告敲打
    毀損之損害賠償五十萬元（見九十年四月六日狀第五點）並均自起訴狀繕本送達
    之翌日起，至清償日止，按年息百分之五計算之利息部分，經查非屬於本院八十
    九年度易字二三三號以及臺灣高等法院九十年度上易字第一０五六號刑事判決認
    定之犯罪事實範圍，此部分自非原告因被告犯罪而受有損害，依前揭最高法院見
    解以及刑事訴訟法規定，即不得提起附帶民事訴訟，原告此部分之請求，顯難認
    為合法，應予駁回。
乙、得心證之理由：
一、本件原告起訴主張：被告乙○○竟連續多次持磚塊及球棒敲打原告住處鐵門，致
    鐵門上之鐵條斷裂毀損不堪使用；同時並出言恐嚇原告等情。經本院八十九年度
    易字第二三三號以及臺灣高等法院九十年度上易字第一０五六號刑事判決確定屬
    實，且有原告所提出之錄影帶、統一發票以及估價單等件為證。被告雖辯稱其只
    有在八月三十一日被原告羞辱，才敲打原告之鐵門一次，而且原告住處之鐵門未
    因之而毀損云云，惟查被告於八十八年七月二十八日在松山分局警詢時自承：「
    我是曾經因無法忍受張某家製造之噪音而去敲打張某家鐵門（一共有三次）。」
    另於八十八年八月三十一日在松山分局警詢時亦自承：「（問你是否從八十八年
    五、六月間起即不斷的持木棒敲打其鐵門）我的行為從七月二十七日才起開始．
    ．．。」此有臺灣臺北地方法院檢察署八十八年度偵字第一八七八五號及八十八
    年度偵字第二０一六一號卷附筆錄可稽，而被告於八十八年八月二十九日至同月
    三十日以及八十八年八月三十一日數次敲打原告住處之鐵門及出言恐嚇原告之情
    形，則為原告錄影存證，此亦有本院八十九年度易字第二三三號刑事卷附勘驗筆
    錄足憑，以上足認被告敲打原告住處鐵門非僅一次，被告所辯與前揭事證不符，
    諉無足採，應以原告主張之事實為可採。
二、被告毀損原告住處之鐵門以及恐嚇原告之行為，如前所述既經認定，原告依民法
    第一百八十四條第一項前段、第一百九十五條第一項請求被告賠償原告住處鐵門
    修復費用、以及因受恐嚇威脅造成原告之身心創傷及驚懼之非財產上之損害賠償
    ，即屬有據，茲再就原告請求之各項目金額，分述為次：
（一）原告住處鐵門修理費用二萬八千元及稅金一千四百元部分：查原告就其住處鐵
      門修復費用，依萬宏不鏽鋼有限公司所出具之估價單雖為二萬八千元，惟原告
      於其後自行更換，實際支出之金額則為一萬二千元，此有原告於九十一年六月
      十二日所提出之統一發票為憑，故原告此部分僅得請求賠償一萬二千元。
（二）精神慰藉金九十萬元部分：查原告因受被告恐嚇威脅等行為侵害健康，精神上
      受有相當之痛苦，本院斟酌被告侵害行為之程度，以及原告現任公司總經理，
      月入十餘萬元，被告則目前失業等情，認原告請求賠償九十萬元，尚屬過高，
      應予核減為九萬元。
（三）綜上所述，原告所得請求被告賠償金額共計十萬二千元。
三、原告另請求被告賠償前往台北市政府警察局松山分局及三民派出所、台灣台北地
    方法院及台北地檢署出庭應訊所支出之交通費計四千一百六十元月十九日遷居他
    處，所發生之搬遷費用二萬元，租金三十六萬元部分，因被告之毀損及恐嚇行為
    依一般社會觀念，並不當然會生此項費用，核與被告之侵害行為欠缺相當之因果
    關係，此部分請求顯乏依據，應併予駁回。
四、綜上所述，原告因被告之毀損及恐嚇行為，所得請求修復鐵門費用之財產上損害
    以及受恐嚇致生之非財產上損害賠償，在十萬二千元及自起訴狀繕本送達被告之
    翌日（八十九年八月四日）起至清償日止按年息百分之五計算之利息範圍內，為
    有理由，應予准許。逾此範圍之金額及原告其餘請求，則非有據，應予駁回。
五、結論：本件原告之訴，為一部有理由，一部無理由，並依民事訴訟法第七十九條
    但書，判決如主文。
中      華      民      國    九十二    年      一      月     十五     日
                                            民事第五庭法      官  張松鈞
右為正本，係照原本作成。
如對本判決上訴，須於判決送達後廿日內向本院提出上訴狀。
中      華      民      國    九十二    年      一      月     十五     日
                                                      法院書記官  黃媚鵑


司法院資訊處製作；財團法人民間司法改革基金會備份。
